【裁判字號】    95,台上,2473
【裁判日期】    951109
【裁判案由】    給付存款
【裁判全文】
最高法院民事裁定            九十五年度台上字第二四七三號
上  訴  人  甲○○
訴訟代理人  高進福律師
被 上訴 人  華南商業銀行股份有限公司
法定代理人  乙○○
訴訟代理人  郭方桂律師
上列當事人間請求給付存款事件，上訴人對於中華民國九十五年
三月七日台灣高等法院第二審更審判決（九十三年度上更(二)字第
二○九號），提起上訴，本院裁定如下：
    主  文
上訴駁回。
第三審訴訟費用由上訴人負擔。
    理  由
按上訴第三審法院，非以原判決違背法令為理由，不得為之。又
提起上訴，上訴狀內應記載上訴理由，其以民事訴訟法第四百六
十九條所定事由提起第三審上訴者，應於上訴狀內表明：原判決
所違背之法令及其具體內容、暨依訴訟資料合於該違背法令之具
體事實。其依同法第四百六十九條之一規定提起上訴者，並應具
體敘述為從事法之續造、確保裁判之一致性或其他所涉及之法律
見解具有原則上重要性之理由。同法第四百六十七條、第四百七
十條第二項分別定有明文。而依同法第四百六十八條規定，判決
不適用法規或適用不當者，為違背法令；依同法第四百六十九條
規定，判決有該條所列各款情形之一者，為當然違背法令。是當
事人提起第三審上訴，如合併以同法第四百六十九條及第四百六
十九條之一之事由為上訴理由時，其上訴狀或理由書應表明該判
決所違背之法令條項，或有關判例、解釋字號，或成文法以外之
習慣或法理等及其具體內容，暨係依何訴訟資料合於該違背法令
之具體事實，並具體敘述為從事法之續造、確保裁判之一致性或
其他所涉及之法律見解具有原則上重要性之理由。如未依上述方
法表明，或其所表明者與上開法條規定不合時，即難認為已合法
表明上訴理由，其上訴自非合法。本件上訴人對於原判決提起第
三審上訴，雖以該判決有不適用法規或適用不當之違背法令情形
為由，惟核其上訴理由狀所載內容，徒就原審取捨證據、認定事
實及解釋契約之職權行使所論斷：上訴人與被上訴人簽訂綜合存
款約定書，在被上訴人信義分行開立綜合存款帳戶，其帳戶有活
期存款新台幣（下同）十萬一千七百七十六元及定期存款三百八
十九萬元。上訴人之母范張秀玉於民國八十二年八月十一日持上
訴人存摺及印鑑章，向被上訴人提款二百五十萬元，縱係受金光
黨歹徒詐騙，然依兩造間綜合存款約定書第一條、第二條、第四
條之約定，上訴人只需提出綜合存款存摺及簽發「活存取款憑條
」，無須另提出其身分證等相關證明文件，被上訴人即得依取款
條上之金額，在全部定期存款九成之額度內，以定期存款全部作
為擔保，將款項貸與上訴人。至約定書記載「本人」文字，係「
立約定書人甲○○」之簡稱，非在限制僅其本人始得辦理。上訴
人既將其存摺及印章交由范張秀玉保管，並曾委託代為辦理定期
存款到期續存手續，即足令人信賴其授權范張秀玉處理提、存款
事務。上訴人復未能證明被上訴人明知范張秀玉未獲授權，自應
負授權人責任。是被上訴人員工經確認提款人范張秀玉身分後予
以付款，請范張秀玉在登記簿上簽名，再將系爭提款列印於存摺
，並經主辦會計及相關人員依序審視取款憑條而蓋章確認，即無
違背審查義務，亦無以電話向存款人（上訴人）查證之必要。上
訴人主張被上訴人之受僱人所為構成侵權行為，依民法第一百九
十八條規定，其得拒絕返還借款二百三十九萬八千二百二十四元
云云，尚非有據。經依綜合存款約定書第六條、第十三條之約定
，結算上訴人之定期存款三百八十九萬元，於扣除上訴人借款之
餘額後，僅在二百零六萬八千九百六十七元本息範圍內，被上訴
人始應返還上訴人。上訴人請求被上訴人給付超過上開金額及自
九十四年二月一日起加計法定遲延利息部分（按：原審判命被上
訴人給付二百零六萬八千九百六十七元本息部分，已經確定），
無從准許等情，指摘為不當，並就原審命為辯論及已論斷者，泛
言謂為違法，而非表明該判決所違背之法令及其具體內容，暨依
訴訟資料合於該違背法令之具體事實，更未具體敘述為從事法之
續造、確保裁判之一致性或其他所涉及之法律見解具有原則上重
要性之理由，難認其已合法表明上訴理由。依首揭說明，應認其
上訴為不合法。
據上論結，本件上訴為不合法。依民事訴訟法第四百八十一條、
第四百四十四條第一項、第九十五條、第七十八條，裁定如主文
。
中    華    民    國  九十五  年   十一   月    九    日
                      最高法院民事第四庭
                          審判長法官  蘇  茂  秋
                                法官  陳  碧  玉
                                法官  王  仁  貴
                                法官  劉  靜  嫻
                                法官  李  寶  堂
      本件正本證明與原本無異
                                      書  記  官
中    華    民    國  九十五  年   十一   月  二十七  日
                                                      Ｑ


司法院資訊處製作；財團法人民間司法改革基金會備份。
